臺灣臺北地方法院民事判決　　　　　　　　　　　　九十二年度訴字第五九五０號
　　原　　　告　辛○○○
　　訴訟代理人　楊申田律師
　　複　代理人　楊譜諺律師
　　　　　　　　林志宏律師
　　被　　　告　乙○○
　　　　　　　　甲○○
　　右二人共同
　　訴訟代理人　楊博堯律師
　　複　代理人　呂瑞貞律師
右當事人間所有權移轉登記事件，本院於九十三年六月十八日言詞辯論終結，判決如
下：
    主  文
原告之訴駁回。
訴訟費用由原告負擔。
    事  實
甲、原告方面：
一聲明：被告等應將坐落於台北市○○區○○段三小段三０九地號，權利範圍000
  00000分之一四五一一０之土地及其上房屋即門牌號碼：台北市大安區○○○
  路○段三一二號六樓之一（建號：一六０八號）所有權全部，移轉登記予原告。
二陳述：
  (一)緣原告之夫蔡達仁於民國（下同）六十四年七月三十日購買台北市○○○路五０
    ０號六樓之一房屋（建號：一六０八號，下稱系爭房屋），及該屋基地坐落台北
    市○○區○○段三小段三０九地號持分145110/00000000土地（下稱系爭土地）
    ，該屋門牌號碼嗣整編為台北市○○○路○段三一二號六樓之一（原證一）（下
    稱「系爭不動產」）。而蔡達仁於七十二年八月十四日去世，前揭不動產即繼承
    登記為原告所有，有土地登記簿及建築改良物登記簿隨狀可稽（原證二）。嗣因
    原告擔任其五弟庚○○之連帶保證人，導致原告所有系爭不動產遭中興商業銀行
    （下稱中興銀行）聲請法院查封拍賣。經向中興銀行交涉後（原證三），原告隨
    即向訴外人壬○○借得新台幣（下同）二百萬元償還銀行，並向第三人戊○○（
    即原告之二妹）借款八百萬元，約定月息一分（即八萬元），於八十八年十一月
    二十二日為庚○○向中興銀行代償後（原證四），系爭不動產始獲得啟封。(二)而
    原告為恐系爭不動產再遭查封，本想移轉登記予第三人己○○（即原告三妹）名
    下，經與其洽商結果，謂伊亦為庚○○連帶保證，其不動產及銀行帳戶均被查封
    ，不能登記在其名下。嗣與代書商討後，第三人己○○乃打電話給戊○○，說明
    原委並詢問可否將系爭不動產登記於其自己或其女兒名下，如此亦無庸再另為買
    賣資金之證明。經戊○○答應登記於其女兒名下後，遂於八十九年一月十七日將
    系爭不動產辦理所有權移轉登記在被告乙○○（即戊○○大女兒）及甲○○（即
    戊○○二女兒）二人之名下，持分各二分之一。（原證五）
  (二)嗣後，戊○○謂其欠款使用，擬以系爭不動產向銀行借款，用以償還原告向戊○○所借八百萬元及原告前為清償庚○○債務向土銀借款之欠款餘額一百零五萬元
    ，原告當時因無現款還錢乃允諾之，並約定須告知貸款本息，而由原告繳納銀行
    之借款及利息。嗣戊○○向原告秘書丁○○謂其業已辦妥貸款，關於原告中興銀
    行之八百萬元借款部分，每月本息八萬元，土地銀行之欠款餘額一百零五萬元部
    分，每月本息二萬五千八百九十四元，合計每月本息十萬二千八百九十四元。原
    告遂自八十九年三月份起依戊○○所言，逐月或以原告女兒蔡明真或以兒子蔡明
    勳名義，如數匯款至系爭不動產登記名義人即被告乙○○之帳戶。（原證六）
  (三)九十二年八月初，原告因其所有高雄縣澄清湖土地與建商合建，已取得相當利潤
    ，欲將系爭不動產過戶回來，乃與己○○在系爭房屋打電話告知戊○○，表示：
    「我的銀行貸款，還有欠款餘額多少沒還？請幫我算至九十二年八月為止，我要
    還清，把不動產過戶回來。」云云，詎料，戊○○聽到此語，竟馬上將電話切斷
    被告乙○○於九十二年十月十一日竟打電話給己○○，請其轉告原告謂：「系爭
    不動產登記在我和我妹妹甲○○名下，就是我們的，辛○○○已二個月沒付利息
    了，限辛○○○在九十二年十月底搬離，我們要收回自用」云云。原告隨即前往
    地政事務所申請謄本，發現被告等竟執系爭不動產向玉山商業銀行敦南分行辦理
    一千一百四十萬元之抵押設定登記。原告勃然大怒，質問戊○○及被告二人何以
    借款超過預期，未獲其正面回應，竟委請趙平原律師致函原告陳稱：「台端無權
    占有戊○○女兒乙○○、甲○○小姐名下所有台北市○○○路三二一號六樓之一
    房地，請求文到後壹週內答覆是否遷讓等事宜，否則將受委任依法追償。」等語
    （原證七），原告不得已，乃委請楊申田律師發函被告乙○○、甲○○二人終止
    兩造信託契約，並請其等於文到十五日內返還信託物（原證八），詎遭渠等置之
    不理，原告不得已遂提起本件訴訟。
  (四)本件兩造成立「消極之信託契約」，原告即信託人於終止信託契約後，自得向被
    告即受託人請求返還信託物：系爭不動產之房屋實際上均由原告家人居住（見原
    證一），並由原告繳納房屋及地價稅，系爭不動產乃由原告自行保有管理及處分
    之權利，僅係為避免遭查封拍賣之目的，故而信託於受託人即被告乙○○、甲○○二人之名下，原告實際上並無移轉所有權之意思，兩造之法律關係顯係信託登
    記。而原告業於九十二年十月二十三日以律師函終止兩造間之信託契約（見原證
    八），自得依據不當得利及信託契約之法律關係，請求為命被告將系爭不動產所
    有權移轉登記予原告名下。
  (五)退步言之，本件兩造間之法律關係若為「借名登記」，原告於終止借名登記之無
    名契約後，自得向被告請求返還系爭房地：查，系爭不動產房屋實際上均由原告
    家人居住（見原證一），並由原告繳納房屋及地價稅，系爭不動產乃由原告自行
    保有管理及處分之權利，是縱認兩造間之行為無法成立信託契約，然依當事人間
    之本意，仍有將伊所有房地暫登記予被告等之合意，實際上並無移轉所有權之意
    思，則本件兩造間之法律關係應屬借名登記，依前揭實務見解之意旨，該性質與
    委任契約類同，應類推適用委任關係終止、消滅之規定。為此，原告爰以本件起
    訴狀之送達為終止與被告等借名登記無名契約之意思表示，並依不當得利、借名
    契約之法律關係，請求被告等將系爭不動產移轉登記返還予原告。
  (六)本件兩造之真意並非基於買賣契約，而為系爭不動產之移轉登記：
    １按稱買賣者，謂當事人約定一方移轉財產權於他方，他方支付價金之契約。當
      事人就標的物及其價金互相同意時，買賣契約即為成立。民法第三百四十五條
      定有明文。故首應探究者，乃兩造間是否有曾有買賣關係存在：
      查本件原告因擔任其五弟庚○○之連帶保證人，導致系爭不動產遭中興銀行
        聲請法院查封拍賣，第一次拍賣最低底價為一千二百五十萬元，經原告請訴
        外人壬○○與中興銀行交涉後，中興銀行表明須再給付現金一千萬元，始得
        啟封，原告隨即向訴外人壬○○借得二百萬元償還銀行，中興銀行乃答應暫
        緩執行，由原告繼續湊齊其餘金額，原告遂向戊○○借款捌佰萬元，約定月
        息一分（即捌萬元），清償中興銀行後，始獲得啟封。倘原告意欲出賣系爭
        不動產，當時法院第二次拍賣程序所定之底價為一千萬元，所賣得之價金遠
        較之被告所稱兩造買賣價金（九百零七萬六千九百六十三元）更高，按理原
        告當時若交由法院拍賣系爭房屋，不但拍賣價金較高，且無庸再陸續支出相
        關之過戶費用、過戶迄今之地價及房屋稅以及借款本息迄今高達四百五十多
        萬元，亦毋需再另行向壬○○借款二百萬元，原告何樂不為？足見原告係為
        保留先夫遺產，不願系爭不動產出賣他人，乃盡全力避免再遭他人拍賣，故
        將系爭不動產之所有權移轉登記予被告之名下，本件兩造間之不動產移轉登
        記實非買賣關係，而僅係借用被告名義而為登記。
      次查，被告不否認系爭不動產迄今仍由原告家人自行保有管理及處分之權利
        ，則倘以兩造間為買賣關係，則原告家人占有使用系爭不動產之法律關係為
        何？均未據被告說明，足證系爭不動產之所有權移轉登記予被告之名下，僅
        係借名登記而非買賣之法律關係。
      又查，系爭不動產之過戶費用以及房屋、地價稅，迄今均由原告繳納，被告
        雖稱此乃因兩造有買回約定云云，惟該說詞顯有矛盾（見下述），而被告對
        於原告繳納系爭不動產之稅金部分亦未提出其他說明，足證系爭不動產之所
        有權移轉登記予被告之名下，僅係借名登記而非買賣之法律關係。
      況被告於民事答辯（二）狀中自承：「勉為同意借款」云云，又稱兩造有買
        回約定，並為非典型之不動產擔保讓與關係，核其主張，莫衷一是，適足證
        系爭不動產之所有權移轉登記予被告之名下，僅係借名登記而非買賣之法律
        關係。
    ２況買賣契約除標的物外，尚應探究其買賣之價金為何，始得認定有買賣關係存
      在：
      由系爭不動產之買賣所有權移轉書及公證書上記載觀之：土地買賣價款為五
        百一十二萬五千六百七十九元，建物之買賣價款為一百二十六萬六千一百元
        ，合計為六百三十九萬一千七百七十九元。惟該金額與被告委由其母親戊○○匯款之八百萬元不符，亦與被告主張買賣價金為八百萬元加上清償系爭不
        動產上土地銀行之借款，即九百零七萬六千九百六十三元之買賣價款不符，
        顯然被告主張之買賣價金與所提出之證物不相符合，尚難據以認定兩造間曾
        有買賣契約存在。
      又關於系爭不動產之買賣價金部分，業經證人丙○○到庭證稱該買賣所有權
        移轉書及公證書上記載之價金並非兩造買賣契約之實際價金，則本件被告既
        主張兩造買賣契約之買賣價金為九百零七萬六千九百六十三元，此為原告所
        否認，其自應立證以實其說，否則難以其主張兩造有買賣關係為真。
      再者，被告於八十八年十一月二十日借款八百萬元予原告後，於八十九年三
        月間始向玉山銀行辦理借款，並於同年三月七日始向台灣土地銀行清償借款
        一百零七萬六千九百六十三元，惟該台灣土地銀行借款迄至八十九年三月七
        日為止，均由原告繳納（八十八年十一月二十六日至八十九年三月七日止，
        原告繳付之貸款本息共計八萬四千八百九十元），而被告代原告繳納台灣土
        地銀行之借款本息，扣除原告於同年三月十三日將台灣土地銀行三月份之貸
        款本息二萬六千四百三十七元繳付被告乙○○（見原證二十之八十九年三月
        十三日之匯款單）後，實際上之借款金額僅有一百零五萬零五百二十六元，
        倘兩造欲以土地銀行之借款為價金之一部分，依據經驗，應以移轉系爭不動
        產當時之借款餘額（即八十九年十一月二十六日訂約時之餘額）為買賣價金
        ，且系爭不動產移轉登記後之借款息即應由被告繳納，而非仍由原告自行繳
        納。
      況兩造既於同年十一月二十六日即已訂立被證二買賣契約，被告又焉得於八
        十八年十一月間即知悉該筆台灣土地銀行借款餘額即為一百零七萬六千九百
        六十三元，並以之為買賣價金之一部？顯見被告主張買賣價金包括代償台灣
        土地銀行之貸款云云，乃係臨訟編撰，不足為信。
    ３綜上，被告對於其主張買賣關係之價金究竟為何，且倘兩造間係基於買賣關係
      而移轉，何以原告須按月匯款於被告？均不能自圓其說，足見兩造之真意並非
      基於買賣契約，而為系爭不動產之移轉登記。
  (七)被告雖又主張本件係原告為擔保其對戊○○之借款債務，乃由原告以買賣之方式
    將系爭不動產所有權移轉登記於被告二人名下以為擔保，並約定待原告清償本息
    符合買回條件後，原告仍得買回系爭不動產云云。惟查，
    １倘原告將系爭不動產移轉登記予被告名下係為「擔保債務」之用，則原告只須
      以系爭不動產設定抵押予被告或被告之家人即可達到擔保債務之目的，其又何
      需大費周章將系爭不動產移轉登記予被告名下？如此顯然與事理不符。
    ２又戊○○於鈞院九十三年二月二十三日言詞辯論筆錄中陳稱：「（過戶是為買
      賣、擔保或借名登記）是過戶買賣，也是擔保，但不是借名登記。」，惟不動
      產買賣之法律關係與擔保債務顯然不得並存，蓋倘以被告買賣關係之主張為是
      ，則原告既已將不動產之所有權移轉予被告，被告復交付價金完訖，衡諸常情
      ，被告已為所有權人，焉有將自己所有之不動產供作他人債務擔保以供自己將
      來取償之理？足見被告主張移轉系爭不動產之登記係為擔保債務之主張，顯屬
      無稽。
    ３再者，被告一再主張兩造係基於買賣關係而為移轉登記（原證二十一），則被
      告交付原告之金錢即為其所稱之「買賣價金」，而非借款，如此以觀，試問，
      被告主張擔保借款之「債務」何在？該主債務既不存在，從權利焉得附存？
    ４況且，被告乙○○、甲○○以其本人名義以系爭不動產為擔保向玉山商業銀行
      借款，倘以系爭不動產移轉登記予被告係為「擔保債務」之用，被告即不得超
      過擔保之經濟目的擅自借款。被告復因該不動產之設定抵押獲得借款利益，而
      證人戊○○亦稱：「借款是我們要用的，細節我沒有必要告訴他。」如此更與
      「擔保」為求擔保債務清償之性質，相去甚遠，益足見被告主張兩造為移轉系
      爭不動產之登記以擔保債務云云，顯係臨訟編纂，不足為憑。
    ５而被告雖以最高法院四十二年台上字第八九八號判決、九十二年台上字第二三
      八號判決、五十三台上字第一二０五號判決、七十四年台上字第二七二號判決
      等實務見解，主張本件被告取得系爭不動產之所有權登記原因乃係基於「非典
      型之不動產讓與擔保關係」云云，惟查，
      最高法院四十二年台上字第八九八號判決之事實，乃當事人間之「不動產之
        買賣附有買回約款」，惟本件兩造間既非基於買賣關係而為移轉登記，亦無
        附有買回條款之約定，前揭判決顯與本件案例情形不符。
      又最高法院九十二年台上字第二三八號判決之適用前提，乃「債務人為擔保
        其債務，將擔保物所有權移轉登記予債權人」之情形，惟本件兩造並非為擔
        保債務而為系爭不動產之移轉登記，前揭判決亦與本件案例情形不符。
      而最高法院五十三台上字第一二０五號判決之事實，乃當事人間除有買賣契
        約之約定外，復有租賃契約之訂立，而本件兩造間並無訂立租賃契約，該判
        決於本件即無適用之餘地。
      且最高法院七十四年台上字第二七二號判決，乃認定當事人有關「擔保信託
        」之約定，乃均出於真正之效果意思而為表示，其內容乃就當事人契約之內
        容全部決之。而本件兩造真意並非係為擔保債務而為系爭不動產之移轉登記
        ，前揭判決自與本件案例情形不符。
  (八)本件兩造移轉系爭不動產時，並無預為買回之約定：
    １按出賣人於買賣契約保留買回之權利者，得返還其所受領之價金，而買回其標
      的物。前項買回之價金，另有約定者，從其特約。原價金之利息，與買受人就
      標的物所得之利益，視為互相抵銷。民法第三百七十九條定有明文。
    ２依證人戊○○所言，兩造成立買賣契約，原告於過戶時有要求要買回，並願付
      二分利息，則觀諸前揭法文之規定，該買回條件似應為其所受領之價金加計二
      分利息。惟經，原告訴訟代理人當庭詢問證人戊○○到底如何與原告約定買回
      條件時？，證人戊○○竟答以：「都是親姊妹，價錢是以買回當時的合理價。
      」（見本案九十三年二月二十三日言詞辯論筆錄第十八頁以下），則證人戊○○關於買回之約定條件一面主張加計二分利息，一面又主張應以時價為準，核
      其說詞前後不一，並與買回之要件不符，顯然證人戊○○所稱買回之約定云云
      ，乃係其臨訟編派，不足為信。
    ３又關於原告按月匯款八萬元（一分利息）及二萬五千八百九十四元部分：
      原告按月向被告給付借款息一分八萬元，並於戊○○通知於八十九年三月七
        日代償台灣土地銀行債務後，於八十九年四月十日開始，依其所述本息分四
        年攤還，按月應繳納二萬五千八百九十四元。
      被告雖稱兩造當時約定係二分利息，原告每月匯款均不足二分利息，原告過
        戶時有要求要再買回，願付我二分利息。但是她只有付一半云云，惟被告迄
        今仍無法說明何以原告按月繳納「相同金額」（即十萬零五千八百九十四元
        ）予被告，且其所稱只有付一半之金額，亦與原告匯款之十萬零五千八百九
        十四元不符。
       又被告於另案九十三年度訴字第二八八號民事答辯（一）狀第三頁，復稱
         「原告所給付之匯款，係因給付被告利息及租金」，惟前揭說明與被告所
         稱每月匯款均不足二分利息云云，已有矛盾。況被告迄未提出兩造租賃之
         期間，租金為何，則被告一面主張原告之匯款係「二分利息」，一面主張
         原告之匯款係「利息及租金」，其於兩件訴訟之主張顯然矛盾，亦證其主
         張乃係臨訟編撰，不足為採。
  (九)關於原告主張以向玉山銀行之借款清償對戊○○之借款部分：
    １證人己○○於九十三年二月二十三日到庭證稱：「（銀行借款的利息及本金何
      人付？）戊○○跟我說該借款是分期償還，他向我抱怨，原告嫌太貴。向銀行
      借款的本息都是由原告在支付。（這筆錢原告是否已償還？）因原告原擬清償
      欠款的土地已出售，打電話向戊○○尚欠銀行多少錢，打算結清，將房子過戶
      回來。戊○○從此手機打不通。原告曾委託我打，也是一樣打不通，我聯絡上
      被告甲○○，再要原告與吳姿塋聯絡，原告打話給吳姿塋，告訴她：儘快結算
      銀行的本息。原告不願再支付下個月的利息，當時我在旁邊。但一直沒有收到
      回話，後來乙○○回電，說原告已沒有再繳利息，他們無力繳息，房子登記在
      被告名下，要原告遷離。我告知被告乙○○說原告是要繳清本息並非不繳息，
      乙○○稱要再詢問其母。之後就收到被告的律師函，要原告搬離。（被告訴訟
      代理人：剛剛說捌佰萬已用銀行貸款清償，為何八十九年三月到九十二年八月
      份還月付利息一分八萬元？）戊○○向丁○○稱是用分期清償貸款，洪女稱利
      息太高，原告稱如果能多還本金沒關係，原告是要支付給貸款銀行的。」是以
      ，倘本件原告未以向玉山銀行之借款清償對戊○○之借款，戊○○何以會向證
      人己○○表示原告抱怨該銀行借款息太貴。又倘本件原告未以向玉山銀行之借
      款清償對戊○○之借款，原告又何須聯絡被告表示要與銀行結清借款餘額，將
      房子過戶回來。
    ２而證人丁○○到庭證稱：「（八萬元是付給戊○○的利息還是付給銀行的利息
      ？）是付給戊○○的利息。（八萬元是付給戊○○的利息還是付給戊○○去繳
      銀行的利息？）是付給戊○○捌佰萬的利息，他可能拿這些錢去繳銀行的利息
      。……（戊○○於新辦銀行貸款後，有無再針對八萬元部分作說明？）無。一
      樣照付八萬元利息，只有追加土銀部分。……（原告向戊○○借的八百萬元迄
      今有無清償？）沒有。」惟，證人丁○○乃針對匯款事實部分，其僅係透過戊○○之通知，如期繳付貸款八萬元之本息，足證兩造間八百萬元之借款息為八
      萬元無誤，況證人亦證稱戊○○可能拿這些錢去繳銀行的利息。雖其稱戊○○
      借的八百萬元迄今沒有清償，惟證人乃原告公司之員工，主要係處理匯款事務
      ，對於兩造間真正之法律關係或性質為何，並非在場聽聞或經歷之人，證人前
      揭證言，顯係個人推測之詞，要不得僅憑其說詞，認定原告尚未將八百萬元之
      本金清償。況該八百萬元是否清償，數額若干，與本件返還不動產之訴訟並無
      直接關係，尚難憑以認定原告之主張為非。
  (十)關於證人證言之意見部分：
    １證人戊○○所言不實，並有以下數端：
      查證人戊○○所稱系爭不動產之移轉登記乃基於買賣關係、買回預約及擔保
        等情，良以不動產買賣之法律關係與擔保債務顯然不得並存，且其所稱之買
        回亦有矛盾之處，詳前所述。
      次查，證人戊○○系爭不動產在向銀行借款之前，該所有權狀並非其持有云
        云，惟查被告於取得系爭不動產之移轉登記後，竟未告知原告，隨即於八十
        九年一月三十一日持向債權人蔡明添（地下錢莊）借款肆佰捌拾萬元，有土
        地謄本在卷足稽，足證證人戊○○所言不實，其證詞不足為信。
      證人戊○○宣稱，其係經原告拜託照顧子女，乃搬至系爭不動產居住云云，
        惟本件原告之夫購買系爭不動產係為子女之就學考量，當時第三人己○○尚
        未結婚，原告遂委由其照顧子女，被告聞此，亦主動表示要一同居住系爭不
        動產，自民國六十五年起即舉家搬遷至系爭不動產居住，期間原告未曾向被
        告收取分文租金或費用，迄至八十四年間，原告乃以子女將回國，要重新裝
        修系爭不動產，終於得令被告一家人搬離。倘原告係拜託其代為照顧子女，
        原告之子女迄至六十九年即陸續出國至新加坡唸書，被告安得繼續居住系爭
        房屋？
      又被告之母親一再哭訴其於丈夫去世時，原告未施以援助云云，惟原告對於
       兄弟姊妹之照料，一向竭盡所能，惟當時原告因清償五弟庚○○之保證債務
       ，已無剩餘資金供調度，自顧不暇，嗣後尚且須向被告之母親戊○○借款周
       轉，又豈能強求原告得對被告家人施以任何援助，如此顯係強人之所難耶！
    ２關於證人丙○○部分：
      證人丙○○證稱：「（是何人與你接洽？）我只有接到戊○○的電話。……
        （有無與原告談過？）只是向他拿文件而已。……本件我有跟兩造建議是否
        要簽立私契，戊○○說大家都是姊妹不需要特別再簽。」則證人丙○○證稱
        沒有與原告談過，復稱有跟兩造建議是否簽立私契云云，何其證詞前後反覆
        不一致，其證詞顯有虛偽隱瞞，不足為信。
     ３關於證人癸○○部分：
       證人癸○○雖稱其有在戊○○家中耳聞被告戊○○與原告於電話中對談，惟
       其既已稱「此乃被告戊○○個人私事不便過問」，復稱「確定兩造有借款及
       擔保約定」云云，前後已有矛盾。經原告代理人數次問即被告戊○○匯款人
       為誰，證人癸○○肯定表示為原告辛○○○，惟由原證二十二匯款單觀之，
       該受款人為「蔡明勳」，並非辛○○○，足見證人所言僅係傳聞，且與事實
       不符，不足為據。
  (十一)綜上所述，被告既無法舉證證明其有權取得系爭不動產之登記原因為買賣或擔保
    或買回，其取得原告之匯款為利息或本金及利息或租金補償，即應以原告主張系
    爭不動產係信託登記或借名登記為實在。而原告業於九十二年十月二十三日以律
    師函終止兩造間之信託契約，復以本件起訴狀之送達為終止與被告等借名登記無
    名契約之意思表示，自得依據信託契約、不當得利及借名契約之法律關係，請求
    為命被告將系爭不動產所有權移轉登記予原告名下。
三證物：證物清單如次，並聲請傳訊證人庚○○、己○○、戊○○、丁○○、丙○○
  、壬○○，及向台灣土地銀行美濃分行函查原告以系爭不動產設定抵押所借款款於
  八十八年十一月迄八十九年三月之借款本息由何人以何種方式支付、向向玉山銀行
  函查被告以系爭不動產為擔保辦理借貸之資料、向台北市大安地政事務所函查系爭
  不動產辦理所有權移轉予被告之相關資料，暨調閱本院八十八年度執字第二五一六
  號強制執行卷宗。
    原證一：戶口名簿影本乙份。
    原證二：土地登記簿及建築改良物登記簿正本各乙份。
    原證三：中興商業銀行八十八年十一月二十日（88）興銀逾字第一二九號及八十
            八年十一月二十五日（88）興銀逾字第四九○三號函影本各乙份。
    原證四：富邦商業銀行匯款委託書影本乙份。
    原證五：土地及建物謄本各乙份。
    原證六：原告償還借款之匯款明細表及憑證影本各乙份。
    原證七：九十二年十月二十日趙平原律師函影本乙份。
    原證八：九十二年十月二十三日楊申田律師函及郵局回證影本各乙份。
    原證九：九十一年地價稅繳款書暨九十二年房屋稅繳款書影本各乙份。
    原證十：實務見解三則。
    原證十一：系爭不動產於八十九年一月十三日列印之土地及建物謄本影本乙份。
    原證十二：鈞院民事執行處第一次拍拍賣公告影本乙份。
    原證十三：匯款單乙份。
    原證十四：鈞院民事執行處停止拍賣公告。
    原證十五：鈞院民事執行處筆錄乙份。
    原證十六：鈞院民事執行處第一次拍拍賣公告影本乙份。
    原證十七：被告於  鈞院另案（九十三年度訴字第二八八號）提出之民事答辯（一）狀乙份。
    原證十八：台灣高雄地方法院支付命令乙份。
    原證十九：實務見解數則。
    原證二十：系爭不動產向土地銀行借款之繳款單據乙份。
    原證二十一：九十二年十一月二十四日被告訴代發函影本乙份。
    原證二十二：八十八年十一月二十日匯款單影本乙份。
乙、被告方面：
一聲明：駁回原告之訴。
二陳述：
  (一)被告取得系爭不動產所有權登記之原因：
    1.事實
    緣原告辛○○○因擔任訴外人庚○○之連帶保證人，積欠中興銀行債務達新台幣
    (下同)一千餘萬元，系爭不動產亦遭銀行查封，原告知悉被告父親過世後領取一
    千餘萬元之保險金，乃向被告母親戊○○商借八百萬元，因故被告母親戊○○乃
    拒絕原告借款之請求，惟原告向戊○○表示已無處可貸，央求其念在姊妹手足之
    情，務要予以幫助，戊○○心有不忍而向原告提出將系爭不動產過戶予被告等名
    下以供擔保之條件，原告允諾後被告方勉為同意借款，雙方並約定待原告清償本
    息完畢後，原告即可將系爭不動產辦理買回移轉過戶，故戊○○遂於八十八年十
    一月二十日匯八百萬元予原告解決其中興銀行債務，並旋於同年十一月二十九日
    由戊○○找來代書丙○○辦理系爭不動產買賣契約之公證，嗣於銀行撤銷查封後
    再委由代書於民國八十九年一月十七日完成系爭不動產所有權移轉登記於被告等
    名下。又於八十九年三月七日由被告等方為原告匯款一百零七萬六千九百六十三
    元代原告償還銀行債務，此筆債務雙方亦約定為系爭不動產擔保之範圍，此有上
    海商業儲蓄銀行八十八年十一月二十日匯款單，玉山銀行八十九年三月七日匯款
    單 (原證三參照)、八十八年十一月二十九日公證書 (原證二參照)及土地、建築
    改良物買賣所有權移轉契約書 (原證一參照)。
    2.證據
    上海商業儲蓄銀行八十八年十一月二十日匯款單，玉山銀行八十九年三月七日
       匯款單(原證三參照)、八十八年十一月二十九日公證書(原證二參照)及土地
       、建築改良物買賣所有權移轉契約書(原證一參照)。
    證人戊○○、丙○○之證詞：證人戊○○證稱：「八十八年十一月二十日原告
      向我來電借八百萬，我拒絕借他，因在八十七年我先生生病，女兒在國外就學
      ，急需醫藥費及教育費，向原告借三十萬元被原告拒絕。我女兒拒絕因為保險
      金是生活費，說如要借就要把房子過戶買過來。所以我才答應我姊姊的要求。
      因他說要買賣過戶給我們。不是借我女兒的名字登記。」 (參照九十三年二月
      二十三日言詞辯論筆錄第十五、十六頁)；原告訴訟代理人問：「過戶是為買
      賣、擔保或借名登記？」；證人戊○○回答：「是過戶買賣，也是擔保，但不
      是借名登記」 (參照九十三年二月二十三日言詞辯論筆錄第二十一頁)；另
      法官問：「過戶原因？」證人丙○○證稱：「我是辦不動產買賣的移轉登記。
      」；法官問：「不動產過戶是何人與你接洽？過程？」丙○○回答：「是戊○○小姐打電話跟我講，他說有一個不動產要辦過戶的手續。」 (參照九十三年
      三月二十三日言詞辯論筆錄第二、三頁)等證詞，足證系爭不動產係以買賣辦
      理過戶，而其真正原因係為擔保借款。
    證人癸○○證稱：伊為戊○○之朋友，當原告打電話給戊○○商借八百萬及戊○○要求原告需將系爭房地過戶擔保借款等事實，伊當時有在旁聽到，剛開始
      戊○○拒絕，乙○○亦當場揮手表示不要借錢，除非將房子過戶買過來，後來
      戊○○在電話中向原告表示要有擔保品才願意借款，稍後伊並開車載戊○○到
      銀行匯款八百萬予原告等語 (詳參九十三年五月卅一日言詞辯論筆錄)，與戊○○證述之情節相符。足證，因八百萬數額龐大且原告於被告父親生病期間態
      度冷漠，故戊○○要求將系爭房屋過戶於被告名下作為擔保品。
    ３原告主張不實：
    查原告主張係為恐系爭不動產再遭查封，乃借名登記被告名下，無關擔保債務
      云云，與實情不符，且基於不動產登記之公示性原則，原告若執此主張乃屬變
      態事實，則原告應就其所主張負舉證責任 (最高法院九十二年度台上字第二八
      一二號判決參照)，惟原告迄今仍無法舉證證明借名契約存在。另原告以系爭
      不動產自移轉迄今均由原告居住，且過戶費用、房屋、地價稅均由原告繳納，
      故其為所有權人云云，惟查，本件兩造形式上辦理買賣移轉登記系爭不動產，
      然過戶之目的乃在於擔保借款債權，是故依一般社會通念既是以擔保為目的，
      則辦理過戶之費用及債務擔保期間之稅捐等均由借款人負擔繳納，本為擔保交
      易之運作現況。又查，所謂借名登記不動產之借名契約，真正所有權人恐借名
      登記人任意處分不動產，故通常均由真正所有權人保管所有權狀以保障權利，
      此為借名登記之普遍情形。惟查系爭不動產之所有權狀自辦理過戶後即交由被
      告等保管迄今，可知為保障系爭不動產擔保之目的，故被告等保管系爭所有權
      狀，而非由原告保管，對此權狀保管實際情形乙節與借名登記一般情節不符，
      原告無法自圓其說。
    查證人己○○雖證稱：因伊認識丙○○代書，告知怕不動產再因積欠貸款被銀
      行查封，遂由伊、丙○○及原告三人討論，最後三人決定將係爭不動產借被告
      名義登記云云 (詳九十三年二月二十三日言詞辯論筆錄第三頁)，當時伊有告
      訴丙○○，原告已還銀行一千萬元，銀行撤銷查封系爭不動產，以後怕被查封
      ，所以原告要借伊之名字登記云云 (詳民國九十三年二月二十三日開庭筆錄第
      五頁及第六頁)，按證人上揭證詞意旨謂代書丙○○知悉借名登記之事且參與
      討論。惟證人丙○○到庭證稱，伊對於兩造間之內情並無所悉，是戊○○小姐
      打電話跟伊講，說有一個不動產要辦過戶的手續，及接洽中並不知悉系爭不動
      產有無過戶其他人名下，是戊○○和伊接洽辦理不動產過戶，伊並未與原告談
      系爭不動產之事，且不清楚系爭不動產是否會再遭查封。(參照九十三年三月
      二十三日言詞辯論筆錄第二頁)綜上足證，證人己○○所言丙○○參與討論借
      名登記及丙○○知悉係爭不動產會再遭查封乙節，與事實不符。另己○○對於
      嗣後被告以系爭不動產向銀行借款乙節，前後證述完全矛盾，己○○先證述：
      戊○○以系爭不動產向銀行借款，是戊○○缺錢用要借的 (參照九十三年三月
      二十三日言詞辯論筆錄第四頁)，惟審判長問：原告為何要幫戊○○付利息？
      己○○則表示因房子是原告的，之前借的八百萬未還，所以向銀行貸的錢是來
      還給被告 (參照九十三年三月二十三日言詞辯論筆錄第四頁)。又對於原告每
      月給付利息八萬元與被告乙節，證人己○○證述亦前後矛盾，己○○先證述：
      原告借八百萬元，每月要付一分的利息給戊○○ (參照九十三年三月二十三日
      言詞辯論筆錄第四頁)，嗣被告訴訟代理人質問：(己○○)剛剛說八百萬元已
      用銀行銀行貸款清償，為何八十九年三月到九十二年八月原告仍月付一分利息
      即八萬元給被告？己○○則改口表示該八萬元是原告要支付給貸款銀行的 (參
      照九十三年三月二十三日言詞辯論筆錄第四頁)。綜上，證人己○○證詞多處
      前後矛盾，更與其他證人之證詞相矛盾，而己○○與原告關係密切，原告更提
      供系爭不動產予其居住，其與本件訴訟之結果有深切利害關係，故其證言立場
      並不中立，亦非真實且多處矛盾。
    證人庚○○於九十三年二月二十三日到庭謂戊○○並未擔任其債務之連帶債務
      人其所言，並不實在，經查關於證人向彰化銀行高雄旗山分行之貸款，戊○○
      亦因擔任係爭債務連帶債務人，而為證人庚○○其背負債務，遭債權人彰化銀
      行聲請對強制執行在案 (詳臺灣桃園地方法院九十二年度執字第六九六０號執
      行命令)。更何況，證人庚○○對於待證事實即是否借名登記？借貸條件如何
      ？伊並無在場親見親聞，蓋當時原告與戊○○商談時，伊並不在場，都是事後
      原告告訴伊的 (詳民國九十三年三月二十三日言詞辯論筆錄第十頁)，故證人
      謂借名登記云云，是自己主觀之猜想。另因原告為庚○○清償多筆債務，金額
      千萬元以上，故其證言立場亦不中立，顯然偏頗於原告，不足採信。
  (二)系爭不動產所有權移轉登記之法律上效力：
    １兩造間之法律關係，在學理上稱為非典型之不動產擔保讓與關係 (參學者陳榮
      隆見解)，乃有別於設定抵押之法定擔保行為。基於契約自由原則，以不動產
      移轉之手段達擔保之目的，以確保債務人履行債務，歷來實務見解亦均肯認此
      法律關係，或認為係讓與擔保關係，亦有以信託讓與擔保或擔保信託名之 (最
      高法院四十二年台上字第八九八號判決、九十二年台上字第二三八號判決)。
      惟非典型擔保讓與行為究非法定之擔保行為，故在實務上為達擔保目的，大多
      藉由以買賣契約為原因而移轉不動產所有權予債權人，並由債權人及債務人雙
      方訂定附買回條件契約，成立後再訂租賃契約之方式，就債務人所借款項及消
      費借貸之利息，設定擔保 (最高法院五十三年台上字第一二0五號判決參照)。
      且最高法院認為此種以擔保為目的，以買賣為原因，而移轉不動產所有權之法
      律行為與通謀虛偽意思表示不同，似同而實異，蓋兩造均係出於真正之效果意
      思而為表示，故肯定其移轉所有權之效力 (最高法院七十四年台上字第二七二
      號判決參照)。因此在債務人清償債務前，債務人買回條件尚未成就，擔保讓
      與設定人不得任意中止兩造間之擔保讓與關係(最高法院九十二年台上字第二
      三八號判決參照)。故其擔保物之讓與行為仍然有效，被告為系爭不動產所有
      權人。
    ２經查原告尚未返還係爭借款，此有證人丁○○證稱：原告向戊○○借的八百萬
      元迄今沒有清償。(詳民國九十三年二月二十三日言詞辯論筆錄第十四頁)職是
      ，原告尚未清償本金及利息，即本件買回條件尚未成就，系爭不動產擔保之情
      行仍然存在，故被告仍為系爭不動產所有權人，原告之訴顯無理由。
  (三)原告迄未清償借款：
    原告匯款予被告 (詳原證六)乃因原告給付被告借款之利息。此有證人丁○○於
    九十三年二月二十三日之證詞可知，法官問洪：「八萬元是付給戊○○的利息還
    是付給銀行的利息？」，原告之員工洪答：「是付給戊○○之利息」。事實上原
    告至今仍遲延給付利息中，至於原告對於系爭借款仍分文未償，亦為證人丁○○
    所證實。被告訴訟代理人問洪：「原告向戊○○借的八百萬迄今有無清償？」洪
    答：「沒有」。(詳九十三年二月二十三日言詞辯論筆錄第十四頁)又依舉證責任
    分配原則，原告主張清償之事實則負有證明之責，惟原告迄今仍無法提出清償借
    款之證明。
三證據：證物清單如次，並聲請訊問證人癸○○。
        被證一：不動產買賣契約書影本乙件。
        被證二：公證書影本乙件。
        被證三：匯款單影本乙件。
        被證四：土地及建物所有權狀影本二件。
        被證五：上海商業儲蓄銀行資料影本乙件。
        被證六：借據影本二件。
    理  由
一、原告起訴主張：原告因擔任五弟庚○○之借款連帶保證人，導致原告所有系爭不
    動產遭中興銀行聲請法院查封拍賣，幾經交涉後，原告向訴外人壬○○借得二百
    萬元償還銀行，並向第三人戊○○借款八百萬元，約定月息一分（即八萬元），
    於八十八年十一月二十二日為庚○○向中興銀行代償後（原證四），系爭不動產
    始獲得啟封，原告惟恐系爭不動產再遭查封，經與戊○○協議，將系爭不動產登
    記於其女兒即被告名下，並於八十九年一月十七日分別辦理所有權持分各二分之
    一移轉登記予被告名下，旋戊○○謂其欠款使用，擬以系爭不動產向銀行借款，
    用以償還原告向戊○○所借八百萬元及原告前為清償庚○○債務向土銀借款之欠
    款餘額一百零五萬元，原告當時因無現款還錢乃允諾之，並約定須告知貸款本息
    ，由原告繳納銀行之借款及利息，原告並依戊○○所言，就償還中興銀行八百萬
    元借款部分，每月本息八萬元，土地銀行之欠款餘額一百零五萬元部分，每月本
    息二萬五千八百九十四元，合計每月本息十萬二千八百九十四元，並自八十九年
    三月份起按月或以原告女兒蔡明真或以兒子蔡明勳名義，如數匯款至被告乙○○
    之帳戶，嗣九十二年八月初，原告因其所有高雄縣澄清湖土地與建商合建，已取
    得相當利潤，欲將系爭不動產過戶回來，乃請戊○○告知前開貸款清償餘額，以
    便原告清償，並將系爭不動產辦理過戶登記回來，詎被告佯稱系爭不動產已為其
    等所有，通知原告限期搬離系爭建物，原告隨即前往地政事務所申請謄本，發現
    被告等竟執系爭不動產向玉山銀行辦理一千一百四十萬元之抵押設定登記，該借
    款超過預期，經原告向戊○○及被告加以質問，未獲置理，惟竟委請律師發函通
    知原告限期自系爭建物遷離，原告不得已，亦委請律師發函被告乙○○、甲○○
    二人終止兩造信託契約，並請其等於文到十五日內返還信託物（原證八），詎遭
    渠等置之不理，爰依據不當得利及信託契約之法律關係，請求為命被告將系爭不
    動產所有權移轉登記予原告名下，退步言之，本件兩造間之法律關係若為借名登
    記，原告爰以本件起訴狀之送達為終止與被告等借名登記無名契約之意思表示，
    並依不當得利、借名契約之法律關係，請求被告等將系爭不動產移轉登記返還予
    原告等語。
二、被告則以：原告為清償中興銀行之欠款，向戊○○借款八百萬元，經戊○○要求
    將系爭不動產過戶予被告等名下以供擔保，原告允諾後被告同意借款，雙方並約
    定待原告清償本息完畢後，原告即可將系爭不動產辦理買回移轉過戶，又於八十
    九年三月七日由被告等方為原告匯款一百零七萬六千九百六十三元代原告償還土
    地銀行債務，此筆債務雙方亦約定為系爭不動產擔保之範圍，原告既未清償前開
    借款，其請求將系爭不動產辦理所有權移轉登記予原告自屬無據等語，資為抗辯
    。
三、本件不爭執事項：
  １八十八年十一月二十日戊○○匯款八百萬元予蔡名勳，八十八年十一月二十二日
    原告以該款償還中興銀行。
  ２系爭不動產於八十八年二月遭強制執行，嗣因原告與執行行債權人和解而撤回。
  ３八十九年一月十七日以買賣為由，將系爭不動產以買賣為由辦理移轉登記予被告
    。
  ４對原證六之原告遂月匯款整理表及存褶交易明細、匯款單。
  ５八十九年三月七日由玉山銀行匯款土銀代償原告積欠之貸款。
  ６系爭不動產所有權狀由被告保管中。
  ７以系爭不動產向玉山銀行借款之人為被告。
四、爭執事項：
  本件爭點在於被告取得系爭不動產之所有權登記之原因？及其法律上之效力如何？
  又原告主張以向玉山銀行之借款清償對被告之借款，如何證明？其法律上之效果為
  何？
  (一)按所謂信託，係指信託人為自己或第三人之利益，以特定財產為信託財產，移轉
    與受託人管理或處分，以達成一定之經濟上或社會上目的之行為。受託人不特就
    信託財產承受權利人之名義，且須就信託財產依信託契約之內容為積極之管理或
    處分。倘信託人僅將其財產在名義上移轉與受託人，而有關信託財產之管理、使
    用或處分悉仍由信託人自行為之，是為消極信託，除有確實之正當原因外，通常
    多屬通謀之虛偽意思表示，易助長脫法行為，應難認為合法。參見最高法院七十
    九年度台上字第二七五七號判決要旨。查原告主張系爭不動產之房屋實際上均由
    原告家人居住，並由原告繳納房屋及地價稅，系爭不動產乃由原告自行保有管理
    及處分之權利，僅係為避免遭查封拍賣之目的，故而信託於受託人即被告之名下
    ，原告實際上並無移轉所有權之意思，兩造之法律關係顯係消極信託關係等語；
    原告既主張系爭不動產登記予被告名下乃基於兩造間之消極信託關係，且其係為
    避免系爭不動產再遭債權人查封所為，亦即其係為脫產目的而為之信託行為，揆
    諸前開說明，就原告之主張，尚難認兩造間成立合法有效之契約。
  (二)原告再主張系爭不動產於清償積欠中興銀行連帶保證債務後，惟恐再遭查封，與
    戊○○合議將系爭不動產暫登記予被告名下，實際上並無移轉所有權之意思，兩
    造間成立借名登記契約等情，惟被告否認之。按民事訴訟法第二百七十七條當事
    人主張有利於己之事實者，就其事實有舉證之責任，原告即應就其與被告達成單
    純借用被告名義登記為系爭不動產所有權人之意思表示合致之事實，負舉證之責
    。查證人己○○雖到庭證稱：「（法官問：何謂過戶的事？）就是把不動產登記
    在別人的名下，借別人的名字登記。因我認識丙○○代書，告知怕不動產再因積
    欠貸款被查封，丙○○、原告和我三人一起討論，原告稱要將不動產登記在我名
    下，因之前曾擔任庚○○連帶保證人也被催討。所以我告訴登記在我名下不適合
    。原告再建議登記在我女兒名下，丙○○稱我女兒未成年，資金來源取得不容易
    ，例如贈與、遺產，原告再建議我錢是向戊○○借的，而戊○○的女兒都有繼承
    遺產，資金來源沒有問題，不然就借他們名字登記。代書說可行。原告要我打電
    話給戊○○，我代為接通電話，由原告與戊○○自行洽談。我有聽原告與戊○○
    講因我女兒沒有資金來源證明，所以要登記在她女兒名下，要她拿
    過戶的事情。」、「（原告訴訟代理人問：有無告知丙○○系爭不動產是要借名
    登記？）我當時是跟他講這房子原告已拿了壹仟萬還銀行撤封以後怕被再查封，
    所以原告要借我的名字登記。」等語，然證人己○○證詞中所談及之證人即代書
    丙○○到庭證稱：「（法官問：過戶原因？）我是辦不動產買賣的移轉登記。」
    、「（法官問：實際的原因？）他們的內情我不清楚。」、「（原告訴訟代理人
    問：不動產過戶是何人與你接洽？過程？）是戊○○小姐打電話跟我講，她說有
    一個不動產要辦過戶的手續。」、「（法官問：戊○○與其姐姐是何事？）我沒
    有去瞭解。」、「（法官問：有無與原告談過？）只是向他拿文件而已。」、「
    （法官問：知否系爭不動產會再遭查封？）我不清楚。」等語，亦即就原告主張
    以被告名義登記為系爭不動產所權人之產生經過，其所舉證人己○○、丙○○所
    言相齟齬，則證人己○○所言係為避免再度遭查封乃單純借用被告名義登記為系
    爭不動產所有權人是否為真？實屬存疑，至證人己○○證稱其於原告與戊○○通
    話時在旁，證人己○○並未能親聞戊○○所言，則原告與戊○○間是否達成被告
    願為借名登記之合議，亦未證人己○○所能證明。又證人庚○○到庭證稱：「（
    被告訴訟代理人問：過戶登記何因？你答稱是借名，請問是聽說還是自己看到、
    聽到？）原告和戊○○都有跟我提過是借名。且戊○○曾借名當我工廠的股東，
    也曾借名登記為原告旗山房子的所有人。」等語，惟系爭不動產由原告移轉登記
    予被告，乃肇因於原告擔任證人庚○○之連帶債務人，原告為證人庚○○清償借
    款債務，故證人所言是否有偏頗之虞？不無疑義，縱使證人庚○○所言戊○○曾
    擔任原告其餘財產之登記名義人屬實，惟證人庚○○復稱該借名登記由其主導，
    因戊○○係證人庚○○經營公司之小股東，公司貸款要找股東戊○○擔任連帶保
    證人，故證人庚○○拜託原告將原告所有位於高雄縣旗山鎮○○○街二十號、二
    十二號之房子登記在戊○○名下等語，惟此與本件乃原告主張為避免遭查封所為
    借名移轉登記之情況顯然不同，證人庚○○之證詞尚不足以證明被告同意單純出
    借名義登記為系爭不動產之所有權人；另證人壬○○到庭證稱：「（法官問：當
    時原告是否要賣房子？）他沒有要賣的意思。原告雖然已經還款，但仍擔任保人
    ，我有向他建議，財產要登記在別人名下，如果他弟弟無法還款還會再來查封原
    告財產，事後原告告訴我，因為之前向他妹妹借款，所以先將把房子過戶到他妹
    妹女兒名下。」等語，依證人壬○○所言其僅建議原告應將系爭不動產移轉登記
    予他人名下，事後並由原告之轉告得悉其將不動產登記於被告名下，前者無法證
    明被告與原告達成借名登記之合意，後者係聽原告所述，屬傳聞證據，無證據能
    力，證人壬○○所言，不足證明兩造間借名登記契約之合意；另證人丁○○到庭
    證稱：「（被告訴訟代理人問：房子過戶借名，是聽何人說的？）原告」等語，
    同證人壬○○部分，亦屬傳聞證據，無證據能力。綜前所述，原告就其主張兩造
    合意借名登記契約之有利事實，未能舉證以實其說，原告此部分之主張，自不足
    採。
  (三)綜上所述，原告未能舉證證明兩造間成立借名登記契約，而其所主張之消極信託
    關係亦因屬脫法行為而無效，原告自無從終止未成立之借名登記契約或無效之消
    極信託契約。從而，原告依終止契約後之不當得利法律關係，請求被告應將坐落
    於台北市○○區○○段三小段三０九地號，權利範圍00000000分之一四
    五一一０之土地及其上房屋即門牌號碼：台北市大安區○○○路○段三一二號六
    樓之一（建號：一六０八號）所有權全部，移轉登記予原告，為無理由，應予駁
    回。
五、因本案事證已臻明確，兩造其餘主張陳述及所提之證據，均毋庸再予審酌，附此
    敘明。
六、結論：本件原告之訴為無理由，爰依民事訴訟法第七十八條判決如主文。
中　　　華　　　民　　　國　　九十三　　年　　七  　　月　　　二　　　日
                                            民事第六庭  法  官    李媛媛
正本係照原本作成
如對本判決上訴，須於判決送達後廿日內向本院提出上訴狀
中　　　華　　　民　　　國　　九十三　　年　　七  　　月　　　二　　　日
                                                        書記官    林秀妙
